【裁判字號】    99,訴,973
【裁判日期】    990629
【裁判案由】    偽造文書等
【裁判全文】
臺灣臺北地方法院刑事判決               99年度訴字第973號
公  訴  人  臺灣臺北地方法院檢察署檢察官
被      告  甲○○
上列被告因偽造文書等案件，經檢察官提起公訴（99年度偵字第
8604號），因被告於準備程序中為有罪之陳述，經本院裁定由受
命法官獨任以簡式審判程序審理，本院判決如下：
    主  文
甲○○犯行使偽造私文書罪三罪，各處有期徒刑肆月，如易科罰
金，均以新臺幣壹仟元折算壹日，在「特定金錢信託投資國內外
有價證券申購指示書」上所偽造「板信商銀信義分行」之印文各
壹枚均沒收。應執行有期徒刑玖月，如易科罰金，以新臺幣壹仟
元折算壹日，在「特定金錢信託投資國內外有價證券申購指示書
」上所偽造「板信商銀信義分行」之印文共參枚均沒收。
    事  實
一、甲○○原係板信商業銀行信義分行（設臺北市○○區○○路
    2段127號，下稱板信商銀信義分行）理財經辦人員，為順利
    向客戶陳珮庭借款從事個人投資，竟意圖為自己不法之所有
    及基於行使偽造文書之犯意，向陳珮庭佯稱其理財投資能力
    佳，倘借款供其投資，可按月給予陳珮庭高額利息，致陳珮
    庭陷於錯誤，同意借款，並分別於民國96年5 月14日、96年
    11月22日、97年1月16日出借新臺幣(下同）100萬元、100萬
    元、70萬元予甲○○。甲○○則於不詳時間、地點，先偽刻
    板信商銀信義分行之橢圓印章1枚，復分別於96年5月14日、
    96年11月22日、97年1 月16日在板信商銀信義分行內，於板
    信商銀信義分行之「特定金錢信託投資國內外有價證券申購
    指示書」上「受託人：板信商業銀行」欄位偽蓋上述橢圓印
    章各1 枚，並在該文件「主管」、「信託核印」、「資料鍵
    檔」等欄位及「產品說明書及風險預告書」上「銷售人員」
    等欄，分別蓋上「甲○○」之私章，而偽造上述申購指示書
    及風險預告書等各3 份，再持之交付陳珮庭而行使之，表示
    陳珮庭上述時間所借款項均用於投資，並充作陳珮庭借款依
    據。陳珮庭因而誤信所出借之款項均係用於投資「經營大師
    -連動式債券」100萬元、「2 年期臺幣計價民日之星連動債
    」100萬元、「香江傳奇連動債」70 萬元，致生損害於陳珮
    庭及板信商銀信義分行於財務管理之正確性。嗣甲○○於96
    年11月22日前陸續返還96年5月14日之借款100萬元後，因投
    資失利，無法償還陳珮庭上述96年11月22日及97年1 月16日
    之借款共計170萬元，陳珮庭遂持上述96年11月22日及97年1
    月16日甲○○所交付之偽造文件，向板信商銀信義分行要求
    取回投資金170萬元，板信商銀信義分行始悉上情。
二、案經板信商銀信義分行訴由臺灣臺北地方法院檢察署檢察官
    偵查起訴。
    理  由
一、上開事實業據被告甲○○於本院審理時坦承不諱，並有告訴
    代理人程育傑之指述、證人陳佩庭之證言可稽，且有板信商
    業銀行之特定金錢信託投資國內外有價證券申購指示書、產
    品說明書及風險預告書等(申購日期分別為：96年5月14日、
    11月22日、97年1月16日）、板信商業銀行99年3月17日之刑
    事陳報狀等在卷足憑。本件事證明確，被告上開犯行已堪認
    定，應依法論科。
二、核被告所為，係犯刑法第216條、第210條之行使偽造私文書
    罪及同法第339條第1項之詐欺取財罪嫌。被告所涉偽造印文
    行為係偽造私文書之部分行為，而偽造私文書之低度行為復
    為行使偽造私文書之高度行為所吸收，均不另論罪；而被告
    所犯詐欺取財與行使偽造私文書罪嫌間，係以1 行為觸犯數
    罪名侵害數法益，應依刑法第55條想像競合犯規定從一重之
    行使偽造私文書罪處斷。另就被告所為3 次行使偽造私文書
    罪彼此間，犯意個別，行為互異，應依數罪併罰分論各處罪
    刑後，再定其應執行之刑。爰審酌被告之生活狀況、智識程
    度、犯罪後坦承犯行之態度，以及被害人所受損害等一切情
    狀，就被告所犯3罪分別量處有期徒刑4月，再定其應執行之
    刑為有期徒刑9月，並於定刑前、後依刑法第41條第1項前段
    、第8 項規定諭知均得易科罰金併其折算標準。又被告雖請
    求為緩刑之宣告；然本院審酌被告之所為犯行，造成被害人
    270萬元之損害，被告自承目前僅賠償100萬元，其餘170 萬
    元目前無力償還（參本院卷99年6月29日準備程序筆錄)，未
    見其確有真誠之悔意，尚未達暫不執行為適當之程度，故本
    院認未能予以緩刑之諭知。至於被告在板信商業銀行「特定
    金錢信託投資國內外有價證券申購指示書」上所偽造「板信
    商銀信義分行」之印文共3 枚，因係偽造之印文，並依刑法
    第219條規定沒收之。
據上論斷，應依刑事訴訟法第273條之1第1 項、第299條第1項前
段，刑法第216條、第210條、第339條第1項、第55條前段、第51
條第5款、第41條第1項前段、第8項、第219條，判決如主文。
本案經檢察官蔡彥守到庭執行職務。
中    華    民    國    99    年    6     月    29    日
                  刑事第四庭    法  官  呂政燁
以上正本證明與原本無異。
如不服本判決應於收受送達後10日內向本院提出上訴書狀，並應
敘述具體理由；其未敘述上訴理由者，應於上訴期間屆滿後20日
內向本院補提理由書（均須按他造當事人之人數附繕）「切勿逕
送上級法院」。
                                書記官  呂欣穎
中    華    民    國    99    年    6     月    29    日
附錄本案所犯法條全文：
中華民國刑法第216條（行使偽造變造或登載不實之文書罪）
行使第210條至第215條之文書者，依偽造、變造文書或登載不實
事項或使登載不實事項之規定處斷。
中華民國刑法第210條（偽造變造私文書罪）
偽造、變造私文書，足以生損害於公眾或他人者，處5 年以下有
期徒刑。
中華民國刑法第339條（普通詐欺罪）
意圖為自己或第三人不法之所有，以詐術使人將本人或第三人之
物交付者，處5年以下有期徒刑、拘役或科或併科1千元以下罰金
。
以前項方法得財產上不法之利益或使第三人得之者，亦同。
前二項之未遂犯罰之。

司法院資訊處製作；財團法人民間司法改革基金會備份。
